臺灣高等法院刑事裁定
110年度抗字第727號
抗  告  人  
即  受刑人  童稚升



上列抗告人即受刑人因聲請定其應執行刑案件，不服臺灣桃園地
方法院中華民國110年3月30日(110年度聲字第1032號)裁定，提
起抗告，本院裁定如下：
    主  文
抗告駁回。
    理  由
一、原裁定略以：抗告人即受刑人童稚升(下稱受刑人)所犯如附
    表所示各罪(附表編號5、6所示之罪，其判決日期(贅載「最
    後事實審」)應更正為109年5月13日)，有各該案件之確定判
    決書及本院被告前案紀錄表在卷可按。又上揭各罪雖有易科
    罰金之罪與不得易科罰金之罪，依刑法第50條第1項但書之
    規定，本不得併合處罰，但本件受刑人已依同法條第2項規
    定，請求檢察官聲請定應執行刑，有臺灣桃園地方檢察署依
    102年1月23日修正之刑法第50條調查受刑人是否聲請定應執
    行刑調查表在卷可稽，本件自有刑法第51條數罪併罰規定之
    適用。茲受刑人向犯罪事實最後判決之法院即原審法院聲請
    定應執行之刑，經審核認為正當，應予准許。就附表編號1
    至4所示之罪，雖經臺灣臺中地方法院109年度聲字第4588號
    裁定定應執行刑為有期徒刑5月確定；就附表編號5至7所示
    之罪，雖經臺灣臺中地方法院(誤載為臺灣桃園地方法院)10
    9年度聲字第4579號裁定定應執行刑為有期徒刑1年7月確定
    ，惟揆諸上開說明，前所定之應執行刑即當然失效，自可更
    定如附表所示全部之罪之應執行刑，且不得逾越刑法第51條
    第5款所定法律之外部界限，即不得重於附表所示全部之罪
    之總和，亦應受內部界限之拘束，即不得重於附表編號1至4
    ；5至7所示之罪各所定之應執行刑，及附表編號8(誤載為編
    號4)所示之罪之刑之總和。原審審酌受刑人如附表所示各刑
    之外部限制、各罪之法律目的、受刑人違反之嚴重性及貫徹
    刑法量刑公平正義理念之內部限制等情，定其應執行刑有期
    徒刑2年2月。又受刑人原所犯得易科罰金之罪，因與附表編
    號5至7不得易科罰金之罪合併處罰之結果，參諸司法院大法
    官會議解釋第144號、第679號之意旨，本案定應執行刑部分
    ，依法亦不得易科罰金，是自毋庸為易科折算標準之記載等
    語。
二、抗告意旨略以：
(一)原裁定定其應執行刑有期徒刑2年2月，雖在原裁定附表編號
    1至8之有期徒刑總和2年10月(即外部性界限)範圍內，且未
    逾越前定之執行刑加計後裁判宣告之刑之總和2年3月(即內
    部性界限)，受刑人就原裁定附表編號1至5及8、編號6至7所
    犯之罪係分別為竊盜罪、搶奪罪，其罪質完全相同，責任非
    難重複程度高，應可作為給予更多寬減之刑期，定應執行刑
    結果不應接近上限，又受刑人犯如原裁定所示各罪時間分別
    為109年3月1日及109年3月2日(為24小時先後為之)，並非持
    續不斷，足見受刑人反社會惡性並非重大，縱使仍應論處相
    當之罪責，亦應賦予一定程度之寬減較為合理。再觀之受刑
    人從其所犯如原裁定所示之各罪，其犯罪類型、行為態樣、
    動機均屬相同，所侵害之法益亦非具有不可替代性、不可回
    復性之個人法益，責任非難重複之程度甚高，但卻僅於內部
    性界限範圍內再寬減1月，且未提及其他具體裁量所憑之事
    實，卻就受刑人所犯如原裁定附表所示8罪定其執行刑為有
    期徒刑2年2月，其裁量權之行使，已使責罰未能相當，難謂
    與裁量權應遵守之內部界限實質相契合，而有不成比例之現
    象，自難認為允當。
(二)又基於罪刑相當原則，在多數犯罪定其應執行刑之情形，應
    有責任遞減原則之適用，而此處的責任遞減是重在對犯罪人
    本身及所犯各罪的情狀綜合審酌定其應執行刑，不能忽略深
    究個案情節，並以整體觀察受刑人於該等時間為此等犯罪脈
    絡及犯罪人格歷程，藉此定其應執行刑之機會調節，重新自
    整體考量受刑人依其犯數罪間所反映的人格特性，並實現刑
    罰經濟的功能，尤其是應報與預防間的調和，酌定合適的應
    執行刑，使受刑人所犯各罪不致過度評價。再觀之如原裁定
    編號1至4曾定應執行刑為5月，再加上編號5至7曾定應執行
    刑為1年7月，兩者若相加定其應執行刑，經多數犯罪責任遞
    減為1月，則二者定其應執行刑為1年11月，後再與編號8所
    宣告有期徒刑3月相加定其應執行刑，經多數犯罪責任遞減
    為1月，則二者定其應執行刑為2年1月，然原裁定卻定其應
    執行刑為2年2月，顯然已過度評價，且亦有違責任遞減原則
    之適用，難謂適法。
(三)懇請考量受刑人所犯如原裁定所示各罪之犯罪類型、行為態
    樣、手段、動機、犯罪時間接近且緊密，及責任非難重複之
    程度更高，應酌定更低之應執行刑，暨實現刑罰經濟的功能
    等總體情狀綜合判斷，予以妥適之定應執行刑，綜上所陳，
    請本院將原裁定撤銷，更為從輕有利受刑人之裁定，受刑人
    銘感於心云云。　　　　
三、法律上屬於自由裁量事項，尚非概無法律性之拘束，在法律
    上有其外部界限及內部界限。前者法律之具體規定，使法院
    得以具體選擇為適當裁判，此為自由裁量之外部界限。後者
    法院為自由裁量時，應考量法律之目的，法律秩序之理念所
    在，此為自由裁量之內部界限。法院為裁判時，二者均不得
    有所踰越。在數罪併罰而有二裁判以上，應定其應執行刑之
    案件，法院所為刑之酌定，固屬自由裁量事項，然對於法律
    之內、外部界限，仍均應受其拘束（最高法院94年度台非字
    第21號判決意旨參照）。經查，本件受刑人犯如附表編號1
    至5、8所示竊盜、附表編號6至7(附表編號7所示之罪，犯罪
    日期應更正為109年3月1日)所示搶奪等罪(共8罪)，經臺灣
    桃園、臺中地方法院分別判處如附表編號1至8所示之刑，且
    均確定在案，其中有得易科罰金(附表編號1至4、8)、有不
    得易科罰金者(附表編號5至7)，業經受刑人向檢察官提出向
    法院聲請定應執行刑調查表在卷可查(附於執聲字卷內)，且
    附表編號1至4、編號5至7之罪，經臺灣臺中地方法院分別定
    其應執行刑(如附表備註欄所載有期徒刑5月、1年7月)，有
    各該刑事裁判書、本院被告前案紀錄表可查，茲檢察官聲請
    定其應執行之刑，原審審核認其聲請為正當，爰依各罪所宣
    告之有期徒刑為基礎，於各刑中之最長期以上(有期徒刑8月
    )，各刑合併之刑期以下(有期徒刑2年10月)，裁定應執行刑
    有期徒刑2年2月，並未逾越刑法第51條第5款所定之外部性
    界限，亦未較重內部界限即前開定執行刑之裁判加計編號8
    宣告刑之刑度總合(有期徒刑2年3月=5月+1年7月+3月)，均
    合於法律之規定。而數罪併罰定應執行刑之裁量標準，法無
    明文，然其裁量仍應兼衡罪責相當及特別預防之刑罰目的，
    具體審酌整體犯罪過程之各罪關係（例如各行為彼此間之關
    聯性《數罪間時間、空間、法益之異同性》、所侵害法益之專
    屬性或同一性、數罪對法益侵害之加重效應等）及數罪所反
    應行為人人格及犯罪傾向等情狀綜合判斷，為妥適之裁量，
    並受比例原則及公平原則之拘束，此即為法院內部界限之裁
    量權行使範疇。本院斟酌受刑人所犯如附表所示各罪，分別
    為竊盜罪、搶奪罪，同為財產犯罪，而受刑人於短時間(2天
    內)犯案，犯罪時間相近，同為竊盜、搶奪各罪之不法及罪
    責程度，其犯罪之違反義務的程度、情節、態樣及手段有部
    分相仿，其責任非難之程度，及受刑人之犯罪手法由和平之
    竊盜罪，轉為具掠奪性之搶奪罪足以反應受刑人之人格 特
    質及犯罪傾向等情，認原裁定所裁量之應執行刑有期徒刑2
    年2月，與受刑人就上開各罪之犯罪情狀之整體評價，尚稱
    妥適，並未逾越法律之外部性界限及不利益變更禁止原則，
    亦無違反公平、比例及罪刑相當原則等法律內部性界限之情
    形，核屬法院裁量職權之適法行使，核無不合，應予維持。
    本件受刑人之抗告，核無理由，應予駁回。
據上論斷，應依刑事訴訟法第412條，裁定如主文。
中　　華　　民　　國　　110 　年　　5 　　月　　10　　日
                  刑事第二十一庭審判長法　官  許宗和
                                      法　官  黃玉婷
                                      法　官  黃惠敏
以上正本證明與原本無異。
如不服本裁定，應於收受送達後五日內向本院提出再抗告狀。
                                      書記官  吳錫欽
中　　華　　民　　國　　110 　年　　5 　　月　　11　　日